【裁判字號】    96,保險,162
【裁判日期】    970131
【裁判案由】    損害賠償
【裁判全文】
臺灣臺北地方法院民事判決             96年度保險字第162號
原      告  華山產物保險股份有限公司
法定代理人  丁○○
訴訟代理人  林昇格律師
複代理人    黃維倫律師
複代理人    乙○○
被      告  美帛企業股份有限公司
法定代理人  甲○○
被      告  丙○○原名莊士和.
共      同
訴訟代理人  林明正律師
複  代理人  周志吉律師
            吳志勇律師
被      告  台灣電路板協會
法定代理人  戊○○
訴訟代理人  石繼志律師
上列當事人間請求損害賠償事件，本院於民國97年1 月22日言詞
辯論終結，判決如下：
    主  文
被告美帛企業股份有限公司、丙○○應連帶給付原告新臺幣貳佰
貳拾參萬柒仟捌佰伍拾陸元，及被告美帛企業股份有限公司自民
國九十六年六月二十七日起、被告丙○○自民國九十六年十一月
十四日起，均至清償日止，按年息百分之五計算之利息。
原告其餘之訴駁回。
訴訟費用新臺幣貳萬參仟壹佰柒拾陸元由被告美帛企業股份有限
公司、丙○○連帶負擔二分之一（即新臺幣壹萬壹仟伍佰捌拾捌
元），餘由原告負擔。
本判決第一項於原告以新臺幣柒拾伍萬元供擔保後，得假執行。
但被告美帛企業股份有限公司、丙○○如以新臺幣貳佰貳拾參萬
柒仟捌佰伍拾陸元預供擔保，得免為假執行。
原告其餘假執行之聲請駁回。
    事實及理由
一原告起訴主張：
  (一)被告台灣電路板協會於民國95年10月18日至20日在位於台北
    市○○路○段5號之台北世界貿易展覽一館（下稱世貿一館）
    舉辦台灣電路板國際展覽會（下稱系爭展覽），訴外人玟締
    貿易有限公司（下稱玟締公司）為參展廠商。於同年10月21
    日展覽結束後各參展廠商之退場期間，被告美帛企業股份有
    限公司（下稱美帛公司）之受僱人即被告丙○○（原名莊士
    和，95年11月1日改名）駕駛車號637-RE號貨車進入展場，
    執行運送物品離場之職務，詎其駕車途經玟締公司位於展場
    Ｃ區第1008區位之攤位旁時，不慎撞及玟締公司所有、型號
    為DLG560-6之鑽孔機（下稱系爭鑽孔機），致該機器嚴重毀
    損。就玟締公司因此所受損害，丙○○應依民法第184條第1
    項規定負賠償之責；美帛公司既為丙○○之僱用人，應依民
    法第188條第1項規定與丙○○負連帶賠償責任。
  (二)台灣電路板協會辦理展覽並向玟締公司收受新臺幣（下同）
    400,000 元費用，自應提供良好環境、管理展場出入、並維
    護展場內設備置放之安全。詎其未能妥善管理展場，致丙○
    ○能駕車進入展場，終致撞及系爭鑽孔機，就玟締公司因此
    所受損害，其應負債務不履行損害賠償責任。
  (三)玟締公司於95年10月16日就系爭鑽孔機向伊（原名太平產物
    保險股份有限公司，96年3月1日更名為華山產物保險股份有
    限公司）投保海運貨物保險，由伊承保該鑽孔機於運送期間
    ，及同年10月18日至21日參展期間毀損滅失之風險。本件事
    故發生後，伊會同美帛公司、台灣電路板協會及訴外人正亞
    公證公司有限公司（下稱正亞公司）對系爭鑽孔機受損情況
    進行勘查，因系爭鑽孔機受損嚴重，必須送回德國原廠修復
    ，玟締公司申報損失含修復費用、空運運費計4,114,629 元
    ，伊嗣依正亞公司之評估，理賠其中之2,237, 856元，玟締
    公司並將其因此事故對第三人之損害賠償請求權讓與伊，依
    保險法第53條規定，伊自得代位玟締公司向美帛公司、丙○
    ○、台灣電路板協會求償。
  (四)聲明為：
    1.美帛公司、丙○○應連帶給付原告2,237,856 元，及美帛
      公司自96年6 月27日起、丙○○自起訴狀繕本送達翌日起
      至清償日止，按年息百分之5計算之利息。
    2.台灣電路板協會應給付原告2,237,856元，及自96年6月4
      日起至清償日止，按年息百分之5計算之利息。
    3.上開第1、2項間，倘任一被告已為給付，他被告於該給付
      範圍內免為給付。
    4.願供擔保請准宣告假執行。
二被告美帛公司、丙○○抗辯：
  (一)丙○○確實於95年10月21日在世貿一館展場內駕車不慎撞及
    系爭鑽孔機，惟玟締公司之攤位鄰該館市府路出口，當時又
    值展覽結束，各參展廠商均忙於撤離展場，車輛出入繁忙擁
    擠，且系爭鑽孔機擺放地點超出攤位設置範圍占用走道，顯
    已違反展覽手冊內貿協展覽廠裝潢作業一般規定第5條第3項
    「佈置展品或裝潢時應於各攤位內為之，不得佔用走道，妨
    礙交通與安全」之規定，故玟締公司對系爭事故之發生，實
    與有過失。
  (二)原告主張系爭鑽孔機之修復費用為1,885,455 元，除提出公
    證報告外，未再提出證據證明之，未盡舉證之能事，且公證
    報告僅建議原告給付，非命原告應給付玟締公司，是原告請
    求之費用顯有過高。
  (三)聲明為：
    1.原告之訴駁回。
    2.如受不利判決，願供擔保請准宣告免為假執行。
三被告台灣電路板協會抗辯：
  (一)依伊與玟締公司之場地租賃契約條款，展品應由參展廠商自
    行派員保管並投保相關之產物保險及公共意外責任險，任何
    展品於進場開始至退場結束期間內發生遺失或毀損，伊依約
    不負損害賠償責任。
  (二)因展品進出場作業所需，伊取得場地所有權人外貿協會同意
    ，開放貨車進出載運貨品或裝潢，並擬定車輛管制規則，詳
    載於參展廠商服務手冊內以供主辦單位及參展廠商共同遵循
    ，伊並與外貿協會共同派員管制車輛出入，已善盡展場之車
    輛管制義務，無放任車輛任意進出之情。
  (三)況玟締公司攤位前通道係雙向車道，寬達6 米，足供兩輛大
    型貨車交會，且事發時玟締公司對面攤位已經清空，空間甚
    大，丙○○仍駕車擦撞系爭鑽孔機，顯見本件事故非肇因於
    交通秩序維持不當，係因丙○○一時疏忽未與攤位保持適當
    距離所致。
  (四)再者，系爭鑽孔機底座雖放置於攤位內，惟頂部前凸外殼卻
    逾攤位基線之垂直空間，顯已違反展品擺設規則，玟締公司
    就本件事故之發生亦有過失。
  (五)聲明為：
    1.原告之訴駁回。
    2.如受不利判決，願供擔保請准宣告免為假執行。
四兩造不爭執之事實：
  (一)台灣電路板協會於95年10月18日至20日在世貿一館舉辦台灣
    電路板國際展覽會，玟締公司為參展廠商，並向台灣電路板
    協會繳交400,000元參展費用。
  (二)95年10月21日前開展覽結束後各參展廠商之退場期間，美帛
    公司之受僱人丙○○駕駛車號637-RE號貨車進入展場，執行
    運送物品離場之職務，詎其駕車途經玟締公司之攤位時，不
    慎撞及系爭鑽孔機，致該機器嚴重毀損。
  (三)玟締公司於95年10月16日就系爭鑽孔機向原告投保海運貨物
    保險，由原告承保該鑽孔機於運送期間及95年10月18日至21
    日參展期間毀損滅失之風險。本件事故發生後，原告委由正
    亞公司對玟締公司受損狀況進行勘查，嗣依正亞公司作成之
    公證報告理賠玟締公司2,237,856 元，玟締公司並將其因此
    事故對第三人之損害賠償請求權讓與原告。
五得心證之理由：
  (一)美帛公司、丙○○應連帶對玟締公司負侵權行為損害賠償之
    責：
    按因故意或過失，不法侵害他人之權利者，負損害賠償責任
    ；受僱人因執行職務，不法侵害他人之權利者，由僱用人與
    行為人連帶負損害賠償責任。但選任受僱人及監督其職務之
    執行已盡相當之注意或縱加以相當之注意而仍不免發生損害
    者，僱用人不負賠償責任，民法第184條第1項前段、第 188
    條第1 項分別定有明文。原告主張丙○○於執行受僱於美帛
    公司之職務時，因過失毀損系爭鑽孔機，侵害玟締公司對該
    機器之所有權等情，為被告所不爭，堪予信實，則丙○○自
    應對玟締公司負侵權行為損害賠償之責。美帛公司為丙○○
    之僱用人，應依前開法條所定，與丙○○負連帶賠償責任。
  (二)台灣電路板協會無須對玟締公司負債務不履行損害賠償責任
    ：
    1.台灣電路板協會為系爭展覽之主辦人，並向參展廠商收取
      攤位租金，其除應提供參展場地外，更應負責維持展場秩
      序，俾展覽得以順利進行。原告雖主張：台灣電路板協會
      主辦系爭展覽，未善盡管理展場之義務云云，然查：
      觀諸台灣電路板協會製發予參展廠商之展覽手冊（見本
        院卷73-119頁），其內對於參展廠商使用場地之配合事
        項、攤位施工規定、進出場作業管制辦法（含車輛進出
        管制辦法）等事項均著有詳細規範，足見台灣電路板協
        會對於參展場地之提供、展場秩序之維持各節，業於展
        覽開始前即詳加規劃。
      台灣電路板協會另稱：系爭展場之出入口管制，係由場
        地所有人外貿協會聘僱國聯保全股份有限公司辦理，費
        用由其支付，至展場內之秩序維護，則由其委託展昭國
        際企業股份有限公司（下稱展昭公司）統包協助，展昭
        公司除派人執行一般保全，並在廠商離場時，於展場內
        幾個主要交岔通道口指揮交通維持秩序等語（見本院卷
        第63頁），為原告所不爭，且觀諸卷附事發當日照片，
        展場內確實有身著上有展昭公司字樣襯衫之人員在場（
        見本院卷第122-124 頁），足證台灣電路板協會確有依
        其規劃，執行展場秩序之管理維護事項。原告空言主張
        台灣電路板協會未盡管理展場秩序之義務而有債務不履
        行之情，自非可採。
      再者，依卷附照片所示，玟締公司參展攤位旁之車道，
        寬度可容兩輛卡車通行（見本院卷第158 頁），對參展
        廠商之車輛進出展場裝卸貨物，並無任何不便之處，由
        是足證台灣電路板協會對參展場地之規劃，並無不當。
        而丙○○到庭陳稱：當天展場裡有很多人車、地上又有
        垃圾，其駕車向左閃避地上垃圾，右車尾才不小心擦撞
        系爭鑽孔機等語（見本院卷第153 頁背面），益證本件
        事故係因丙○○駕車未注意與擺放於車道旁之系爭鑽孔
        機保持安全距離所致。台灣電路板協會對本件事故之肇
        致無可歸責之處，自無須對玟締公司因此所受損害，負
        賠償之責。
  (三)原告得請求美帛公司、丙○○連帶給付2,237,856元：
    1.玟締公司因系爭鑽孔機受損，將該機器送回德國修復，支
      出檢修費歐元43,950元（以1：42.9 之匯率折算為新臺幣
      1,885,455 元），且因其已預定於95年10月21日將該鑽孔
      機交付予客戶，為期儘速修復機器以避免逾期交貨遭罰款
      ，不得不以空運將系爭鑽孔機運至德國原廠並運還，支出
      運費等相關費用2,229,174 元等情，業經玟締公司向正亞
      公司提出相關單據證明之，此觀卷附公證報告即明（見本
      院卷第12-26 頁），該等費用自屬玟締公司因此事故所受
      損害。美帛公司及丙○○空言辯稱玟締公司主張之損害金
      額過高，卻未能提出事證證明之，所辯委無足取。
    2.又被告均辯稱：系爭鑽孔機擺放位置超逾展場規劃之攤位
      範圍而占用走道，玟締公司對本件事故之發生與有過失云
      云。然依卷附照片所示（見本院卷第162 頁），系爭鑽孔
      機之基座係位於玟締公司之攤位內，僅上方外凸部分稍許
      超出攤位支柱圍繞之範圍，以該機器擺放之位置觀察，尚
      難認為系爭鑽孔機對其旁通道上人車往來構成妨礙。再者
      ，事發後丙○○駕駛之貨車僅後半部車身位於系爭鑽孔機
      旁，顯見事發前該車車頭部分已駛過系爭鑽孔機所在位置
      ，亦即，當丙○○駕車駛近系爭鑽孔機前，已清楚查知系
      爭鑽孔機所在位置，而可確實掌握駛過該機器旁之安全車
      距，益證系爭鑽孔機之擺放位置，並未阻礙丙○○之行車
      動線，其竟於車頭駛過系爭鑽孔機而欲向左閃避時，疏未
      注意與該鑽孔機保持適當距離，致其車右車尾擦撞該鑽孔
      機，堪認系爭事故係因丙○○之過失所致，與該鑽孔機擺
      放位置無涉，玟締公司就系爭事故之肇致並無過失可言。
      被告以前詞置辯，亦難認有理。
    3.原告與玟締公司就系爭鑽孔機締有海運貨物保險契約，其
      承保之範圍，包含系爭鑽孔機在參展期間之毀損滅失，有
      保險單在卷足憑（見本院卷第145 頁）。系爭鑽孔機於展
      覽退場期間因本件事故受損，致玟締公司受有 4,114,629
      元之損害，如前述，原告依約理賠其中之2,237,856 元，
      於法並無不合。美帛公司雖質疑原告主張之理賠金額不實
      ，惟原告確已理賠前開數額予玟締公司，有代位求償收據
      及匯款明細表可稽（見本院卷第147-148 頁），美帛公司
      此部分之主張應屬誤認，併予指明。
    4.按被保險人因保險人應負保險責任之損失發生，而對於第
      三人有損失賠償請求權者，保險人得於給付賠償金額後，
      代位行使被保險人對於第三人之請求權；但其所請求之數
      額，以不逾賠償金額為限，保險法第53條第1 項規定甚明
      。玟締公司因本件事故所受損害，依法得向美帛公司及丙
      ○○求償，前已詳論。原告業於本件事故發生後依約理賠
      玟締公司2,237,856 元，在此數額範圍內，其自得依前開
      規定，代位玟締公司行使對美帛公司及丙○○之侵權行為
      損害賠償請求權。惟台灣電路板協會並無須就玟締公司因
      本件事故所受損害負債務不履行損害賠償之責，前已述及
      ，故原告主張其得代位玟締公司行使對台灣電路板協會之
      債務不履行損害賠償請求權，即屬無據。
  (五)按給付無確定期限者，債務人於債權人得請求給付時，經其
    催告而未為給付，自受催告時起，負遲延責任。其經債權人
    起訴而送達訴狀，與催告有同一之效力；遲延之債務，以支
    付金錢為標的者，債權人得請求依法定利率計算之遲延利息
    ，民法第229條第2項、第233條第1項分別定有明文。玟締公
    司對美帛公司、丙○○之侵權行為損害賠償請求權無給付之
    確定期限，依前揭規定，原告除得請求彼等連帶賠償外，尚
    有權請求彼等加給自遲延時起算之法定遲延利息。原告主張
    其業於96年6 月26日催告美帛公司為給付，為美帛公司所不
    爭，準此，原告請求美帛公司、丙○○連帶給付 2,237,856
    元，及美帛公司自96年6 月27日起、丙○○自起訴狀繕本送
    達翌日即96年11月14日起，均至清償日止，按年息百分之5
    計算之法定遲延利息，為有理由，應予准許。至原告另請求
    台灣電路板協會給付部分，則為理由，應予駁回。
  (六)兩造均陳明願供擔保，分別聲請宣告假執行或免為假執行。
    就原告勝訴部分，於法核無不合，爰各酌定相當金額，併予
    准許之；至原告敗訴部分，其假執行之聲請已失所附麗，應
    併予駁回。
  (七)本件判決基礎已臻明確，兩造其餘攻擊防禦方法及舉證，核
    與判決結果無影響，不再一一論列，併予說明。
六訴訟費用負擔之依據：民事訴訟法第79條、第85條第2項。
中    華    民    國    97    年    1     月    31    日
                  民事第六庭    法  官  陳婷玉
以上正本係照原本作成
如對本判決上訴，須於判決送達後20日內向本院提出上訴狀
中    華    民    國    97    年    1     月    31    日
                                書記官  詹雪娥


司法院資訊處製作；財團法人民間司法改革基金會備份。
